【裁判字號】    99,交抗,2077
【裁判日期】    991227
【裁判案由】    違反道路交通管理處罰條例
【裁判全文】
臺灣高等法院交通事件裁定            99年度交抗字第2077號
抗 告 人  交通部公路總局臺北區監理所板橋監理站
受處分人  林麗雪
上列抗告人因受處分人違反道路交通管理處罰條例案件，不服臺
灣板橋地方法院99年度交聲字第1133號，中華民國99年10月15日
所為裁定，提起抗告，本院裁定如下：
    主  文
原處分撤銷。
林麗雪汽車駕駛人持輕型機器腳踏車駕駛執照駕駛重型機車，處
罰鍰新臺幣壹仟捌佰元。
    理  由
一、抗告意旨略以：道路交通管理處罰條例第22條第1項第5款規
    定，業於民國94年12月28日修正公布，並自95年7 月1 日起
    施行，修正前規定：「汽車駕駛人，有左列情形之一者，處
    6 百元以上1 千2 百元（即新臺幣1 千8 百元以上3 千6 百
    元以下罰鍰，…」，修正後規定：「汽車駕駛人，有下列情
    形之一者，處新臺幣1 千8 百元以上3 千6 百元以下罰鍰，
    並禁止其駕駛…」，依法律適用原則，採有利於受處分人之
    法規，應處罰鍰新臺幣1 千8 百元。原裁定諭知「撤銷原處
    分，裁處受處分人林麗雪持輕型機器腳踏車駕駛執照駕駛重
    型機車違規，處罰鍰新臺幣6 百元」，應非妥適。爰請求撤
    銷原裁定，改裁處受處分人罰鍰新臺幣1 千8 百元，以維持
    道路交通管理處罰條例第22條第1 項第5 款及違反道路交通
    管理事件統一裁罰基準表處罰之公正性等語。
二、按道路交通管理處罰條例第22條對於「持輕型機車駕照，駕
    駛重型機車」之違規行為處罰規定，業於94年12月28日修正
    公布，並自95年7 月1 日起施行，修正前該條例第22條第 1
    項第5 款規定：「汽車駕駛人，持輕型機器腳踏車駕駛執照
    ，駕駛重型機器腳踏車者，處（銀元）6 百元以上（銀元）
    1 千2 百元以下罰鍰，並禁止其駕駛。」依廢止前罰金罰鍰
    提高標準條例第1 條前段規定，其罰鍰金額應為新臺幣1千8
    百元以上3 千6 百元。而該條款經修正後，將罰鍰幣別統一
    為新臺幣，並移列為同條項第6 款規定：「汽車駕駛人，領
    有輕型機器腳踏車駕駛執照，駕駛重型機器腳踏車。處新臺
    幣1 千8 百元以上3 千6 百元以下罰鍰，並禁止其駕駛」。
    次按行政罰法第5 條規定：「行為後法律或自治條例有變更
    者，適用行政機關最初裁處時之法律或自治條例。但裁處前
    之法律或自治條例有利於受處罰者，適用最有利於受處罰者
    之規定。」本件道路交通管理處罰條例第22條對於「持輕型
    機車駕照，駕駛重型機車」違規行為之處罰規定修正，依前
    述說明，僅將罰鍰幣別統一為新臺幣，實質處罰效果並無不
    同，即應以處分機關最初裁處時所依據之95年7 月1 日修正
    施行之道路交通管理處罰條例第22條第1 項第6 款規定，以
    為裁處準據。
三、經查：
（一）本件受處分人持輕型機車駕照，於94年6 月4 日13時15分
      許，在臺北市○○路○ 段70巷，違規騎乘駕駛CSQ- 111號
      重型機車，經臺北市政府警察局員警開單舉發等情，有臺
      北市政府警察局94年8 月9 日北市警交大字第ACV6 61379
      號舉發違反道路交通管理事件通知單影本在卷可稽（下稱
      「舉發通知單」，見原審卷第22頁）。嗣經原處分機關即
      交通部公路總局臺北區監理所板橋監理站，以受處分人未
      於舉發通知單上所載應到案日期94年9 月10日前自行到案
      繳交罰鍰為由，於95年10月4 日，依據95年7 月1 日修正
      施行之道路交通管理處罰條例第22條第1 項第6 款規定，
      裁處受處分人罰鍰新臺幣3 千6 百元，有原處分機關95年
      10 月4日板監裁字裁41-AC V661379 號違反道路交通管理
      事件裁決書影本附卷可按（見原審卷第4 頁），受處分人
      對其交通違規之事實，亦不爭執，故受處分人有本件「持
      輕型機車駕照，駕駛重型機車」之違規行為，及經員警開
      單舉發、原處分機關裁決等情，堪認屬實。而受處分人違
      規時間為94年6 月4 日，原處分機關之裁決日期為95年10
      月4 日，依前開說明，本件應以95年7 月1 日修正施行之
      道路交通管理處罰條例第22條第1 項第6 款規定，作為裁
      罰之準據。
（二）受處分人前向原審法院聲明異議意旨略稱：「我不知道有
      紅單（指本件舉發通知單）」等語。經原審法院依職權調
      查結果，本件舉發通知單係由臺北市政府警察局交通警察
      大隊員警，依監理機關要求補舉發，於94年8 月16日開單
      寄送至受處分人機車駕駛執照登記地址「臺北縣石碇鄉彭
      山村崩山16-1號」，以為送達，惟未有送達回證留存。而
      該址所轄之郵政單位即中華郵政股份有限公司木柵郵局，
      亦稱因掛號郵件簽收清單已逾查詢期限而銷毀，此分別有
      臺北市政府警察局交通警察大隊99年7 月28日北市警交大
      執字第09936683200號函、中華郵政股份有限公司臺北郵
      局99年8月11日北郵字第0990026413號函之說明在卷可稽
      。據此，尚無從認定本件舉發通知單已合法送達予受處分
      人收受，不得遽認受處分人已逾越應到案期限60日以上，
      原處分機關未查上情，認受處分人已逾越應到案期限60日
      以上，援用95年7月1日修正施行之道路交通管理處罰條例
      第22條第1項第6款規定，並依當時違反道路交通管理事件
      統一裁罰基準表規定，裁處受處分人最高額之罰鍰3千6百
      元，即屬失當。
（三）本件受處分人不服原處分，向原審法院聲明異議，原審據
      上事實認定，經比較新舊法，適用所謂有利於受處分人之
      95年7 月1 日修正施行前之舊道路交通管理處罰條例第22
      條第1 項第5 款及違反道路交通管理事件統一裁罰基準表
      規定，改裁罰受處分人新臺幣6 百元，固非無見。惟依前
      述說明，95年7 月1 日修正施行之道路交通管理處罰條例
      第22條對於「持輕型機車駕照，駕駛重型機車」違規行為
      之處罰規定修正，係將罰鍰幣別統一為新臺幣，不生實質
      法律效果之變動，本件應以95年7 月1 日修正施行之道路
      交通管理處罰條例第22條第1 項第6 款規定作為裁處之準
      據，原審未查，誤以為修正前該條規定之罰鍰幣別為新臺
      幣而有利於受處分人，並因此改裁處受處分人新臺幣6 百
      元之罰鍰，核其所諭知之罰鍰金額低於法定最低金額，容
      有未洽。
四、綜上所析，原裁定撤銷原處分機關之裁罰處分，另裁處受處
    分人罰鍰新臺幣6 百元，於法不合。原處分機關提起抗告，
    就此有所指摘，應認為有理由，爰由本院予以撤銷，改依95
    年7 月1 日修正施行之道路交通管理處罰條例第22條第1 項
    第6 款及當時違反道路交通管理事件統一裁罰基準表規定，
    諭知如主文第2 項所示，以昭妥適。
據上論斷，道路交通案件處理辦法第25條，刑事訴訟法第413 條
，道路交通管理處罰條例第22條第1 項第6 款，裁定如主文。
中    華    民    國    99    年    12    月    27    日
                 刑事第二十四庭  審判長法  官  李錦樑
                                       法  官  朱瑞娟
                                       法  官  陳恆寬
以上正本證明與原本無異。
不得再抗告。
                                       書記官  黃家麟
中    華    民    國    99    年    12    月    29    日

司法院資訊處製作；財團法人民間司法改革基金會備份。
